【裁判字號】    90,訴,2771
【裁判日期】    901214
【裁判案由】    業務過失致死等
【裁判全文】
臺灣高雄地方法院刑事判決                          九十年度訴字第二七七一號
    公  訴  人  臺灣高雄地方法院檢察署檢察官
    被      告  乙○○
右列被告因業務過失致死等案件，經檢察官提起公訴（九十年度偵字第一三八三一號
），本院判決如左：
    主    文
乙○○從事業務之人，因業務上之過失致人於死，處有期徒刑陸月，如易科罰金，以
參佰元折算壹日。緩刑參年。
    事    實
一、乙○○係設在高雄市○○區○○街一巷一弄二十一號之毓洲工程行負責人，為從
    事有關泥作工程業務之人。毓洲工程行向龍鎂建設股份有限公司承攬位在高雄市
    三民區○○街「龍鄉第二十五代」新建泥作工程，並僱用沈嘉億為在場施工之泥
    水工人。乙○○為沈嘉億之雇主，本應注意雇主依法應有符合標準之必要安全設
    備，以防止有墜落、崩塌等之虞之作業場所所引起之危害，並對於在高度二公尺
    以上之高處作業，勞工有墜落之虞，應使勞工確實使用安全帶、安全帽及其他必
    要之防護具。乙○○依其情形並無不能注意之情事，竟疏未注意而違反該等規定
    ，僅提供安全帽與安全帶供沈嘉億使用，竟未設置安全母索可供繫掛安全帶措施
    ，使沈嘉億於民國九十年二月四日下午一時三十分許，在高雄市○○區○○路一
    九九巷十九號十一樓（即該工程Ａ棟十一樓Ａ三戶）從事外牆抹石作業時，因安
    全帶無法繫掛於安全索，不慎失足從十一樓木製施工架墜落地面，致沈嘉億因此
    受有頭部外傷併兩額葉大腦鐮及硬腦膜下血腫等傷害，經送長庚紀念醫院急救後
    傷重不治死亡。
二、案經高雄市政府警察局三民第二分局移送及臺灣高雄地方法院檢察署檢察官自動
    檢舉偵查起訴。
    理    由
一、訊據被告乙○○對於右揭事實供承不諱，核與被害人沈嘉億家屬於警訊及本院審
    理時之指訴情節相符，並有現場相片二十幀及高雄市政府警察局三民第二分局司
    法警察處理變死案件初步調查報告表一紙在卷可稽，堪認被告之自白核與事實相
    符，自得採為論罪之依據。復按雇主對於防止墜落、崩塌等之虞之作業場所引起
    之危害，應有符合標準之必要安全衛生設備；又僱主對於在高度二公尺以上之高
    處作業，勞工有墜落之虞者，應使勞工確實使用安全帶、安全帽及其他必要之防
    護具，勞工安全衛生法第五條第一項第五款及勞工安全衛生設施規則第二百八十
    一條分別定有明文，被告既承攬上開龍鄉第二十五代新建泥作工程，且僱用被害
    人從事該工作，即為被害人之雇主，依前開勞工安全衛生法及勞工安全衛生設施
    規則之規定，就勞工在高度二公尺以上之高處作業，勞工有墜落之虞者，應使勞
    工確實使用安全帶、安全帽及其他必要之防護具，惟被告並未提供安全索等防護
    具供被害人掛置安全帶使用，致被害人自十一層樓高之外側木製施工架墜落地面
    死亡，有高雄市政府勞工局勞工檢查所高市勞檢二字第四九七四號函及其所附之
    職業災害檢查報告書一份附卷可稽，足認被告為雇主而未於施工架上加設掛置安
    全帶之裝置（如安全索），又被害人自十一樓高之外側木製施工架墜落地面，受
    有頭部外傷併兩額葉大腦鐮及硬腦膜下血腫之傷害，送醫不治死亡之事實，業經
    臺灣高雄地方法院檢察署檢察官督同法醫師相驗屬實，並有相驗屍體證明書、驗
    斷書及勘驗筆錄各一份附卷可憑，被告就勞工之工作場所在高度二公尺以上之高
    處作業，未提供安全索等防護工具供勞工掛置安全帶，以防止勞工墜落、崩塌等
    引起之危害，致發生本件職業災害，其有過失應可認定。且其業務上之過失行為
    與被害人之死亡結果，具有因果關係，亦無疑義。本件事證已臻明確，被告右開
    犯行洵堪認定。
二、查被告係毓洲工程行之負責人，已據其供明在卷，為從事業務之人，於執行業務
    中過失致人死亡，核被告所為，係犯刑法第二百七十六條第二項之業務過失致人
    於死罪。又其僱用被害人在上開處所工作，係勞工安全衛生法第二條第二項所定
    之雇主，其對防止有墜落、崩塌之虞之作業場所起之危害，未設置符合標準之必
    要安全設備，係違反勞工安全衛生法第五條第一項第五款之規定，又因其未設置
    符合標準之必要安全設備，致僱用之工人發生第二十八條第二項第一款之死亡之
    職業災害，另應依同法第三十一條第一項處罰。被告一行為觸犯上開二罪名，為
    想像競合犯，應依刑法第五十五條規定從一重之業務過失致人於死罪處斷。爰審
    酌被告身為雇主，竟不注重勞工安全之相關措施，以致發生本件職業災害，本應
    重罰，惟念其事後業與被害人家屬達成和解，此據被害人家屬甲○○於本院審理
    時到庭陳述屬實，及其犯罪後尚能坦認犯行，態度良好，且無不良前科，有臺灣
    高雄地方法院檢察署刑案資料查註紀錄表一件附卷可稽，素行尚佳等一切情狀，
    量處如主文所示之刑，並諭知易科罰金之折算標準。末查被告前未曾受有期徒刑
    以上刑之宣告，有上開刑案資料查註紀錄表可查，其經此偵審程序後，應當知所
    警惕，信無再犯之虞，本院因認對其所宣告之刑，以暫不執行為適當，爰併予宣
    告緩刑三年，以啟自新。
據上論斷，應依刑事訴訟法第二百九十九條第一項前段，勞工安全衛生法第三十一條
第一項，刑法第十一條前段、第二百七十六條第二項、第五十五條、第四十一條第一
項、第七十四條第一款，罰金罰鍰提高標準條例第一條前段、第二條，判決如主文。
本案經檢察官林敏惠到庭執行職務。
中    華    民    國      九十      年      十二      月      十四      日
                                  臺灣高雄地方法院刑事第七庭
                                      法  官  蔡  正  雄
右正本證明與原本無異。
如不服本判決，應於判決送達後十日內，向本院提出上訴狀。
                                      書記官  許  雅  惠
中    華    民    國      九十      年      十二      月      十四      日
附錄本判決論罪之法條：
勞工安全衛生法第三十一條第一項：
違反第五條第一項或第八條第一項之規定，致發生第二十八條第二項第一款之職業災
害者，處三年以下有期徒刑、拘役或科或併科新台幣十五萬元以下罰金。
刑法第二百七十六條第二項：
從事業務之人，因業務上之過失犯前項之罪者，處五年以下有期徒刑或拘役，得併科
三千元以下罰金。


司法院資訊處製作；財團法人民間司法改革基金會備份。
